臺灣高等法院高雄分院刑事附帶民事訴訟判決
原　　　告　乙○○
被　　　告　甲○○
上列被告因偽造文書等案件，經原告提起附帶民事訴訟，請求損
害賠償，本院判決如下：
    主  文
被告應給付原告新台幣捌萬肆仟佰元，及自民國玖拾肆年貳月
拾玖日起至清償日止，按年息百分之五計算之利息。
原告其餘之訴駁回。
    事　實
一、原告聲明求為判決，被告應給付原告新台幣（下同）11萬元
    ，及自民國（下同）94年2 月19日起至清償日止，按年息百
    分之五計算之利息。其陳述略稱：被告於89年5 月間，向原
    告招攬互助會，期間至90年6 月止，共計14期，被告為會首
    ，乃被告虛列會員、冒標會款、詐取原告之款項，經臺灣高
    雄地方法院檢察署檢察官提起公訴，並經臺灣高雄地方法院
    以93年度訴字第480 號判刑在案，原告實際付出11萬餘元，
    而受有損害，因請求判決如訴之聲明，並援用刑事訴訟之證
    據。
二、被告自認原告主張之事實，並承諾賠償原告所受之損害。
    理  由
一、查被告於89年5 月間，在其高雄縣鳳山市○○街65號住處，
    邀集民間互助會，自任會首，每會1 萬元，採內標制，會期
    自89年5 月10日起至90年6 月10日止，會首及會員共有14人
    ，其中虛列許文俐、劉俐妤、詹智幸、林憲汶為會員。被告
    收取會首之頭期款後，於會期中，先後冒用虛列之會員許文
    俐、劉俐妤、詹智幸、林憲汶及實際參加之會員吳明玲、黃
    俐斐、賴美華、張簡莉君等人名義，詐標會款，原告不知有
    詐，均如數給付會款（1 萬元扣除標息）。被告於90年5 月
    10 日 並未開標，又向原告詐稱蔡佳玲以800 元得標，使原
    告陷於錯誤，而交付會款9,200 元等事實，經臺灣高雄地方
    法院以93年度訴字第480 號刑事判決判處罪刑，檢察官上訴
    後，並經本院以94年度上訴字第114 號刑事判決判處罪刑在
    案，此有原告提出記載歷次標會金額之會員名單，及上開刑
    事判決2 份附卷可稽。是被告向原告詐取會款，原告請求賠
    償損害，依民法第184 條第1 項「因故意或過失，不法侵害
    他人之權利者，負損害賠償責任。」之規定，自應予准許。
二、茲應審究者，原告因被告之故意不法侵害行為，受有若干金
    額之損害。被告所邀集之互助會，係採內標制，已如上述，
    故原告於被告冒標會款之各會次，實際交付被告之會款，為
    1 萬元扣除標息後之餘額。被告先後冒標林憲汶等8 人之互
    助會款，原告實際交付被告者，為6 萬5,100 元，加上原告
    交付之會首頭期款1 萬元，及90年5 月10日被詐騙之9,200
    元，共為8 萬4,300 元（如附表所示），故原告因被告之不
    法侵害行為而受損害者為8 萬4,300 元，原告此部分之請求
    為有理由，應予准許。又原告請求被告給付之訴狀繕本，於
    94年2 月18日送達被告，此有本院送達證書所載送達日期可
    稽。被告遲延給付，依民法第233 條第1 項前段規定，原告
    請求自94年2 月19日起依法定利率計算之遲延利息，亦為有
    理由，應予准許。
三、另原告支付之其餘會款，即11萬元扣除上開8 萬4,300 元之
    2 萬5,700 元（原告未列載支出之詳細項目），應係被告冒
    標之各會次標息，及非虛列之會員張葉秋梅、張潔筑、黃雅
    慧（嗣轉讓予林宜穎）等3 人得標時，原告支出之會款。被
    告冒標之各會次標息，原告並未支付（活會會員係支付1 萬
    元扣除標息之餘額）。而非虛列之會員張葉秋梅等3 人，於
    89年6 月10日、8 月10日、11月10日，先後以2,500 元、
    2,500 元、2,000 元得標，有原告提出之得標會員名單可考
    。原告於此3 會次交付之會款共2 萬3,000 元，係由被告交
    與得標之張葉秋梅等3 人，此部分被告並無施詐，亦無不法
    所有。是原告謂其支出11萬元中之2 萬5,700 元，或原告並
    未支付，即未受損害，或非被告之侵權行為所致，自不能以
    被告之侵權行為請求賠償損害，此部分之請求為無理由，應
    予駁回。
據上論斷，原告之訴為一部分有理由，一部分無理由，爰依刑事
訴訟法第502 條第1 項、第2項，判決如主文。
中　　華　　民　　國　　94　　年　　3 　　月　　22　　日
                  刑事第八庭    審判長法  官　惠光霞
                                      法  官　李淑惠
                                      法  官　洪慶鐘
以上正本證明與原本無異。
不得上訴。
中　　華　　民　　國　　94　　年　　3 　　月　　23　　日
　　　　　　　　　　　　　　　　　　　書記官  呂素珍
                                                      Q
